臺灣高等法院民事裁定
110年度家抗字第63號
抗  告  人  江秀貴即簡江秀貴

            王江秀春
上列抗告人因與相對人江藍月嬌間給付扶養費強制執行事件，聲
明異議，對於中華民國110年5月28日臺灣桃園地方法院110年度
執事聲字第61號裁定，提起抗告，本院裁定如下：
    主  文
抗告駁回。
抗告費用由抗告人負擔。
    理  由
一、按強制執行應依執行名義為之，強制執行法第4條第1項定有
    明文。次按違法裁判並非當然無效，故裁判一經確定，無論
    其判斷是否違法，執行法院均應依債權人之聲請開始執行，
    債務人不得以裁判違法為理由聲明異議（最高法院22年抗字
    第2692號判例要旨參照）。又執行法院對執行名義僅有形式
    審查權，關於當事人實體上權利義務之爭執，並無審認判斷
    之權；執行法院經形式審查結果，認執行名義為合法有效，
    即應依該執行名義所載內容及聲請執行之範圍為強制執行（
    最高法院106年度台抗字第73號、107年度台抗字第410號裁
    定意旨參照）。再按能獨立以法律行為負義務者，有訴訟能
    力，民事訴訟法第45條定有明文。成年人如未受監護或輔助
    宣告，就令年老力衰偶爾失智，除有心神喪失、無意識或精
    神錯亂等達喪失意思能力程度之情形外，均享有完全之行為
    能力，能獨立以法律行為負擔義務、行使權利，自不能謂為
    無訴訟能力（最高法院103年度台上字第2270號裁定意旨參
    照）。強制執行法就執行當事人之執行能力並未規定，依該
    法第30條之1規定，自應準用民事訴訟法第45條之規定，亦
    即有完全之行為能力者有執行能力。
二、異議及抗告意旨略以：相對人執原法院107年度家親聲字第2
    47號裁定（下稱第247號裁定）、107年度家親聲抗字第99號
    裁定、最高法院109年度台簡抗字第240號裁定及確定證明書
    為執行名義（下合稱系爭執行名義），聲請對抗告人之財產
    為強制執行，經原法院民事執行處以110年度司執字第5712
    號給付扶養費強制執行事件（下稱系爭執行事件）受理在案
    ，並就抗告人江秀貴即簡江秀貴所有在第三人凱基證券桃園
    分公司內之股票核發禁止移轉或為其他處分之執行命令，另
    囑託臺灣新北地方法院（下稱新北地院）以110年度司執助
    字第810號執行，而核發禁止抗告人王江秀春收取對第三人
    台灣土地銀行永和分公司等存款債權之執行命令（下稱系爭
    執行程序）。然相對人所持執行名義第247號裁定有裁判不
    備理由之違誤；又相對人於民國109年1月10日經診斷患有失
    智症，伴有行為障礙、晚發性阿茲海默氏症（下合稱失智等
    病症），足見相對人於聲請系爭執行事件及為執行行為時，
    為無意識或精神錯亂，依民法第75條規定應屬無效；且其年
    老不識字、欠缺生活自理能力，其同住之女即案外人江家瑜
    曾於103年11月20日帶相對人至第一商業銀行大溪分行（下
    稱第一銀行）解除並領取定期存款新臺幣（下同）400萬元
    ，足徵其遭江家瑜控制行動，實欠缺扶養相對人之實益；另
    相對人尚有輔助宣告事件仍在審理中，倘伊等之財產遭執行
    ，恐致難以回復之損害，請求准予撤銷系爭執行程序。原法
    院司法事務官於110年4月10日以110年度司執字第5712號裁
    定（下稱原處分）駁回伊等之聲明異議，及原裁定維持原處
    分而駁回伊等之異議，均有違誤等語。
三、經查：
　㈠相對人執系爭執行名義，聲請對抗告人之財產為強制執行，
    經原法院以系爭執行事件受理在案，另囑託新北地院以110
    年度司執助字第810號執行，對抗告人為系爭執行程序等情
    ，業經本院核閱系爭執行事件卷宗查明無訛。
　㈡抗告人主張相對人於109年1月10日經診斷患有失智等病症，
    足見相對人於聲請系爭執行事件及為執行行為時，為無意識
    或精神錯亂，依民法第75條規定應屬無效等語，並提出長庚
    醫療財團法人長庚紀念醫院診斷證明書、桃園市長期照顧服
    務核定表等件（見系爭執行事件卷第33至34頁）。查相對人
    係15年9月27日生，為成年人，且抗告人陳稱已向原法院聲
    請109年度輔宣字第71號對相對人為輔助宣告事件，尚未終
    結，足見相對人未受監護或輔助宣告，其於110年3月24日系
    爭執行事件親自到場，陳述：「（問：你是否知道你有跟債
    務人要扶義費的事情嗎?）答：對，要跟他們要錢。（問：
    錢要匯款到你那個的帳戶?）答：我已經陳報的帳戶。」等
    語明確，有訊問筆錄可參（見同上卷第65、66頁），其顯有
    意思能力，對於聲請本件強制執行事件之程序之法律效果，
    有清晰認識及判斷，難謂無完全之行為能力，依上說明，相
    對人自有執行能力，其聲請系爭執行事件及所為執行行為，
    自屬有效。是抗告人所提上開診斷證明書固記載相對人患有
    中度失智症，惟該診斷書製作日為109年1月10日依門診所為
    診斷，而失智症程度不一，是否影響相對人意思能力，尚須
    以具體情形判斷，而抗告人既僅聲請對相對人為輔助宣告，
    依民法第15條之1規定，係以「對於因精神障礙或其他心智
    缺陷，致其為意思表示或受意思表示，或辨識其意思表示效
    果之能力，『顯有不足者』」，而如前所述，相對人於110年3
    月24日既仍有認識法律行為之意識能力，則該診斷證明書不
    足為相對人無執行能力之證據。再抗告人所提核定表，依其
    內容所載乃生活輔具服務之核定，僅足證明相對人生活上肢
    體有使用輔具之必要，與是否有輔助宣告或監護宣告尚屬有
    間。是二者均不足證明相對人於聲請系爭執行事件及為執行
    行為時，為無執行能力，其上開主張，自無足取。
　㈢至抗告人主張相對人所持執行名義第247號裁定，有裁判不備
    理由之違誤；且其年老不識字、欠缺生活自理能力，遭同住
    之女江家瑜控制行動，欠缺扶養之實益；又相對人尚有輔助
    宣告事件仍在審理中等語，雖提出104年11月4日第一銀行一
    大溪字第300號函、104年11月27日第一銀行一大溪字第372
    號函、109年11月23日家事聲請狀、110年1月7日陳報狀、電
    話記錄等件（見同上卷第35至45、70至82頁）。查相對人所
    持執行名義第247號裁定業已確定，有確定證明書可按（見
    同上卷第21頁），依上說明，抗告人自不得以該裁定違法為
    由聲明異議，是原法院執行處經形式審查結果，認相對人所
    持系爭執行名義為合法有效，而依其所載內容及聲請執行之
    範圍為強制執行，於法並無不合。又如前述，執行法院對執
    行名義僅有形式審查權，而抗告人主張相對人遭江家瑜控制
    行動，欠缺扶養實益、尚有輔助宣告事件仍在審理中等情，
    均屬與相對人間實體上權利義務之爭執，自非執行法院所得
    審究，原裁定及原處分未予贅述，難認有理由不備之情。抗
    告人以前揭事由主張系爭執行程序應予撤銷，洵屬無據。
　㈣從而，原裁定維持原處分，駁回抗告人之異議，並無違誤。
    抗告意旨指摘原裁定不當，聲明廢棄，為無理由，應予駁回
    。
四、據上論結，本件抗告為無理由，爰裁定如主文。　　
中　　華　　民　　國　　110 　年　　7 　　月　　30　　日
　　　　　　　　　家事法庭
                      審判長法  官  吳光釗
                            法  官  江春瑩
                            法  官  游悅晨
正本係照原本作成。
不得再抗告。
中　　華　　民　　國　　110 　年　　7 　　月　　30　　日
　　　　　　　　　　　　　　書記官  王詩涵